【裁判字號】    97,交聲,199
【裁判日期】    970623
【裁判案由】    違反道路交通管理處罰條例聲明異議
【裁判全文】
臺灣基隆地方法院交通事件裁定         97年度交聲字第199號
原處分機關
即移送機關  交通部公路總局臺北區監理所基隆監理站
異  議  人
即受處分人  甲○○
上列異議人即受處分人因違反道路交通管理處罰條例案件，對於
交通部公路總局臺北區監理所基隆監理站中華民國97年6 月9 日
所為之處分（原處分案號：基監字第裁42-E00000000號），聲明
異議，本院裁定如下：
    主  文
異議駁回。
    理  由
一、原處分意旨略以：車牌號碼為IX-5626 號之自用小客車（以
    下簡稱系爭車輛），於民國97年2 月20日下午1 時36分，在
    設有燈光號誌管制之新竹市○○路200 巷巷口處，遇「圓形
    紅燈」不停駛靜候而「闖紅燈」，為警以科學儀器照相採證
    後依法逕行舉發；茲以系爭車輛固經登記為「楊大毅」所有
    ，惟關此交通違規責任業由車主楊大毅依道路交通管理處罰
    條例第85條規定，檢附相關證據及應歸責人之相關證明文件
    ，辦理歸責於異議人即受處分人甲○○，為此，乃依道路交
    通管理處罰條例第53條第1 項規定，裁處異議人罰鍰新臺幣
    （下同）2,700 元，並依同條例第63條第1 項第3 款規定，
    對異議人記違規點數3 點等語。
二、異議意旨則以：異議人強烈質疑上開時、地（新竹市○○路
    200 巷巷口）之交通號誌，業因故障而使「黃燈」、「紅燈
    」同時顯現，是自不能責令異議人負擔本件違規責任；尤以
    按諸異議人之當時行向，異議人之違規行為亦應止於「紅燈
    右轉」，乃原處分機關竟以「闖紅燈」為由，對異議人據以
    裁罰，異議人自難甘服，爰於法定期間提起本件異議等語。
三、按「汽車駕駛人，行經有燈光號誌管制之交岔路口闖紅燈者
    ，處新臺幣一千八百元以上五千四百元以下罰鍰。」道路交
    通管理處罰條例第53條第1 項定有明文。且依同條例第63條
    第1 項第3 款規定，應併記違規點數3 點。
四、經查：舉發時、地，系爭車輛確由異議人駕駛之事實，首為
    異議人所不否認，並有車主楊大毅所書立之逕行舉發歸責駕
    駛人申請書影本1 紙附卷足考。而異議人駕駛系爭車輛，於
    97年2 月20日下午1 時36分，沿新竹市○○路行駛，途經設
    有燈光號誌管制之新竹市○○路200 巷巷口處，遇「圓形紅
    燈」亮起1.6 秒時，超越第一道停止線，遇「圓形紅燈」亮
    起2.6 秒時，超越第二道停止線，並以每小時33公里之時速
    駛離路口而擅闖紅燈之違規事實，亦有員警以科學儀器照相
    採證之舉發採證照片2 張、新竹市警察局97年5 月26日竹市
    警交字第0970019436號函1 紙在卷可憑。茲異議人於前揭時
    、地，既駕駛上開車輛遇「圓形紅燈」猶駛入路口，則其違
    反道路交通安全規則第90條、第120 條第1 項第1 款之規定
    ，不遵守道路號誌之指示，違規闖越紅燈，事甚灼明。異議
    人雖另以前情置辯，然細稽卷附舉發採證照片2 張之所示，
    舉發時、地之「黃燈」號誌雖略有「陽光折射」，然其斯時
    所顯示之「圓形紅燈」仍屬清晰可辨，客觀上亦無不能辨識
    或引人錯認之可能。是異議人藉詞舉發時、地之「黃燈」號
    誌雖略有「陽光折射」，強解飾稱：「交通號誌業因故障而
    使『黃燈』、『紅燈』同時顯現」云云，已顯無足取，遑論
    恃以為其免罰之事由。再者，對照卷附之舉發採證照片2 張
    及異議人所自行提出之現場照片4 張，核亦足見舉發地點並
    無異議人所指之「右轉路段」，即以異議人之行向而言，系
    爭路口之直行車道雖略有弧度，然其弧度不大，亦不至使人
    產生「右轉」之誤解。按標誌、標線、號誌之設置目的，在
    於提供車輛駕駛人及行人有關道路路況之警告、禁制、指示
    等資訊，以便利行旅及促進交通安全。此業經道路交通標誌
    標線號誌設置規則第2 條揭示在案。又依道路交通安全規則
    第102 條第1 項第1 款、第11款規定：「汽車行駛至交岔路
    口，其行進、轉彎，應遵守燈光號誌或交通指揮人員之指揮
    ，遇有交通指揮人員指揮與燈光號誌並用時，以交通指揮人
    員之指揮為準；交岔路口因特殊需要另設有標誌、標線者，
    並應依其指示行車。」考其立法意旨，亦係在求兼顧行車順
    暢及廣大用路人安全之維護。本此「降低、免除廣大用路人
    無可預期之用路風險」之立法意旨，駕駛人本有隨時注意「
    標誌、標線、號誌」之義務；蓋駕駛車輛使用道路固屬社會
    發展所容認之行為，惟因駕駛車輛使用道路之行為隱藏有一
    定程度之危險，為求降低道路使用之風險，汽車駕駛人本有
    瞭解並遵守相關用路規範之「義務」，以達協同維護用路安
    全之目的；是關此遵守「標誌、標線、號誌」指示之注意義
    務，當非異議人得擅憑己意、藉詞圖免！據此，異議人以前
    詞求為免罰，當非可取。茲本件違規事實既屬明確，原處分
    機關援引首開規定，對異議人為首揭裁處，即為適法，且無
    不當；異議人猶執前詞置辯，尚無理由，應予駁回。
五、據上論斷，應依道路交通案件處理辦法第19條，裁定如主文
    。
中    華    民    國    97    年    6     月    23    日
                  交通法庭法  官    王慧惠
以上正本證明與原本無異。
對於本件裁定如有不服，應於收受送達後5日內，向本院提出抗
告書狀，敘述抗告之理由，抗告於臺灣高等法院。
中    華    民    國    97    年    6     月    23    日
                          書記官    王一芳


司法院資訊處製作；財團法人民間司法改革基金會備份。
